# Funathon 2024 - Sujet 1

## Interaction avec l'API d'isochrones de TravelTime

On créé une fonction qui envoie une requête contenant un JSON à l'endpoint de l'API d'isochrones de TravelTime grâce à la bibliothèque "httr"

```{r}
library(httr)
ISOCHRONE_API_URL <- "https://api.traveltimeapp.com/v4/time-map"
X_API_ID <- "c32b3037"
X_API_KEY <- "c0c067d7cddbdb9acbd6389ef5b73aae"

getIsochroneAPIResponse <- function(json){
  # On prépare les headers
  headers <- httr::add_headers("Content-Type" = "application/json",
                               "X-Application-Id" = X_API_ID,
                               "X-Api-Key" = X_API_KEY)
  # On envoie la requête avec les headers spécifiés
  response <- httr::POST(ISOCHRONE_API_URL, body = json, encode = "json", headers)
  # On récupère le contenu de la réponse
  content <- httr::content(response)
  # On récupère le code de la réponse
  code <- httr::status_code(response)
  return(list(content, code))
}
```

On créé un JSON à partir de la documentation de l'API (playground intuitif disponible [ici](https://playground.traveltime.com/isochrones)) avec les caractéristiques suivantes :

-   Lieu : Centre de Paris

-   Isochrone : 1h00

-   Mode de transport : Transport public (bus, métro, tram, train)

-   Date et heure : 2024-07-07 à 18h00 UTC

-   Flexibilité : 1h00

```{r}
json <- '{
  "departure_searches": [
    {
      "id": "isochrone-0",
      "coords": {
        "lat": 48.8534,
        "lng": 2.3483
      },
      "departure_time": "2024-03-07T18:00:00.000Z",
      "travel_time": 3600,
      "transportation": {
        "type": "public_transport",
        "walking_time": 900,
        "cycling_time_to_station": 100,
        "parking_time": 0,
        "boarding_time": 0,
        "driving_time_to_station": 1800,
        "pt_change_delay": 0,
        "disable_border_crossing": false
      },
      "level_of_detail": {
        "scale_type": "simple",
        "level": "medium"
      },
      "single_shape": false,
      "no_holes": false,
      "range": {
        "enabled": true,
        "width": 3600
      }
    }
  ]
}'
```

On questionne l'API avec la fonction et le json, et on regarde le contenu de la réponse de l'API

```{r}
response <- getIsochroneAPIResponse(json)
View(response)
```

Après observation de la réponse, on extrait les données utile de la réponse de l'API

```{r}
apiData <- response[[1]]$results[[1]]$shapes
View(apiData)

```

Après observation des données, on extrait le premier polygone de l'isochrone

```{r}
# On extrait le premier polygone de l'isochrone
rawShape1 <- apiData[[1]]$shell
# On initialise un dataframe vide
shape1 <- data.frame(lat = numeric(), lng = numeric())
# On parcourt chaque élément de rawShape1 pour le transformer en dataframe
for(currentPoint in rawShape1) {
  # On ajoute les coordonnées du point courant à shape1
  shape1 <- rbind(shape1, data.frame(lat = currentPoint$lat, lng = currentPoint$lng))
}
shape1
```

On extrait tous les polygones de l'isochrone dans une liste en faisant une boucle du code précédent

```{r}
shapeList <- list()
# On boucle sur chaque polygone de l'isochrone
for (i in 1:length(apiData)){
  
  
  # On extrait le n-ième polygone de l'isochrone
  rawShape <- response[[1]]$results[[1]]$shapes[[i]]$shell
  # On initialise un dataframe vide
  shape <- data.frame(lat = numeric(), lng = numeric())
  # On parcourt chaque élément de rawShape pour le transformer en dataframe
  for(currentPoint in rawShape) {
    # On ajoute les coordonnées du point courant à shape
    shape <- rbind(shape, data.frame(lat = currentPoint$lat, lng = currentPoint$lng))
  }
  
  
  # On ajoute le polygone à la liste
  shapeList[[length(shapeList)+1]] <- shape
}
```

## Affichage de la carte et de l'isochrone avec le package leaflet

On entre la clé API de Stadia Maps (créér un compte [ici](https://client.stadiamaps.com/signup/?utm_content=top_nav_signup&utm_source=marketing_site)) et on entre les liens des tuiles Stadia Maps pour les fonds de carte (autres URL de fonds de carte [ici](https://stadiamaps.com/themes/))

```{r}
STADIA_MAPS_API_KEY <- "e6f6cfad-a662-4589-b060-1d7eed6d88a3"

ALIDADE_SMOOTH_TILES_URL <- "https://tiles.stadiamaps.com/tiles/alidade_smooth/{z}/{x}/{y}{r}.png?api_key="
OUTDOORS_TILES_URL <- "https://tiles.stadiamaps.com/tiles/outdoors/{z}/{x}/{y}{r}.png?api_key="
ALIDADE_SATELLITE_TILES_URL <- "https://tiles.stadiamaps.com/tiles/alidade_satellite/{z}/{x}/{y}{r}.png?api_key="

# On passe la clé API dans les URL des tuiles
TILES_URL <- paste0(ALIDADE_SMOOTH_TILES_URL, STADIA_MAPS_API_KEY)

```

On créé une carte de base avec le fond de carte Stadia Maps

```{r}
leafletMap <- leaflet() %>%
  addTiles(urlTemplate = TILES_URL)

```

On boucle pour ajouter chaque polygone de shapeList à la carte

```{r}
for (s in shapeList) {
  leafletMap <- leafletMap %>% addPolygons(data = s, 
                                           ~lng, ~lat, 
                                           color = "#FF0000", 
                                           fillColor = "#FFAAAA", 
                                           fillOpacity = 0.5, 
                                           weight = 2)
}

```

On affiche la carte

```{r, echo=FALSE}
leafletMap
```
